---
title: "ProyectoUnidad3"
output:
  html_document: default
  pdf_document: default
date: "2024-05-27"
---

```{r setup, include=FALSE}
knitr::opts_chunk$set(echo = TRUE)


#install.packages('tinytex')

library(tinytex)
library(dplyr)
library(tidyr)
library(ggplot2)

```


# Importación de datos
Este dataset fue obtenido desde Kaggle (https://www.kaggle.com/datasets/bhavikjikadara/mental-health-dataset)


```{r lecturadatos}
library(readr)
Mental_Health_Dataset <- read_csv("C:/Users/pablo/Desktop/Mental Health Dataset.csv", 
    col_types = cols(self_employed = col_factor(levels = c("Yes", 
        "No")), family_history = col_factor(levels = c("Yes", 
        "No")), treatment = col_factor(levels = c("Yes", 
        "No")), Growing_Stress = col_factor(levels = c("Yes", 
        "No")), Changes_Habits = col_factor(levels = c("Yes", 
        "No")), Mental_Health_History = col_factor(levels = c("Yes", 
        "No","Maybe")), Coping_Struggles = col_factor(levels = c("Yes", 
        "No")), Work_Interest = col_factor(levels = c("Yes", 
        "No","Maybe")), Social_Weakness = col_factor(levels = c("Yes", 
        "No","Maybe")), mental_health_interview = col_factor(levels = c("Yes", 
        "No","Maybe")), care_options = col_factor(levels = c("Yes", 
        "No","Not sure")), Mood_Swings = col_factor(levels = c("Medium", 
        "Low","High")), Gender = col_factor(levels = c("Male", 
        "Female")), Occupation = col_factor(levels = c("Housewife", 
        "Student","Corporate","Others","Business")), Country = col_factor(levels = c("United States", 
        "United Kingdom","Canada","Australia","Netherlands","Ireland","Germany","Sweden","India","France","Brazil","South Africa","New Zealand","Switzerland","Israel","Italy","Poland","Belgium","Russia","Singapore","Denmark","Greece","Portugal","Costa Rica","Finland","Bosnia and Herzegovina","Nigeria","Croatia","Thailand","Mexico","Moldova","Colombia","Georgia","Czech Republic","Philippines"))))




```



# Acerca del dataset

El conjunto de datos que busca explorar el panorama del bienestar mental

## Variables presentes
- **Marca de tiempo** : un registro de una fecha y hora determinadas. Esto podría ocurrir cuando se registró una observación o un dato sobre la salud mental de alguien.

- **Género**: La clasificación de una persona como hombre o mujer.

- **País**: El lugar donde vive una persona. Esto es relevante porque los recursos de salud mental y las actitudes culturales hacia la salud mental pueden variar según el país.

- **Ocupación**: Trabajo o negocio habitual o principal de una persona. La ocupación puede influir en los niveles de estrés y el acceso a recursos de salud mental.

- **Trabajador por cuenta propia**: Indica si una persona trabaja por cuenta propia o tiene su propio negocio, en lugar de trabajar para un empleador.

- **Historia familiar**: Un registro de las relaciones entre los miembros de la familia junto con sus antecedentes médicos. Los antecedentes familiares de problemas de salud mental pueden indicar posibles factores genéticos o ambientales.

- **Tratamiento**: Indica si una persona está actualmente en tratamiento por problemas de salud mental.

- **Estrés creciente**: indica si el nivel de estrés de una persona aumenta con el tiempo.

- **Cambios de Hábitos**: Esto parece incompleto. Podría referirse a cambios de comportamiento o hábitos que pueden indicar cambios en la salud mental.

- **Mental_Health_History**: un registro del historial de salud mental de una persona, incluido cualquier diagnóstico o tratamiento previo.

- **Mood_Swings**: Fluctuaciones en el estado de ánimo de una persona, que pueden ser indicativas de diversas afecciones de salud mental.

- **Luchas_de_afrontamiento**: dificultades que una persona puede tener para afrontar factores estresantes o problemas de salud mental.

- **Work_Interest**: Nivel de interés o participación en el trabajo o actividades, que puede verse afectado por la salud mental.

- **Debilidad_social**: Debilidades o dificultades en las interacciones o relaciones sociales, que pueden verse afectadas por problemas de salud mental.

- **Entrevista_salud_mental**: Parece que esto podría referirse a una entrevista estructurada o evaluación relacionada con la salud mental.

- **Care_Options** : opciones disponibles para buscar atención o tratamiento para problemas de salud mental, como terapia, medicamentos o grupos de apoyo.


# Limpieza de Datos

## Datos faltantes


```{r datosfaltantes}
summary(Mental_Health_Dataset)
Mental_Health_Dataset <- Mental_Health_Dataset %>% select(-Growing_Stress)
Mental_Health_Dataset <- Mental_Health_Dataset %>% select(-Changes_Habits)
Mental_Health_Dataset <- Mental_Health_Dataset %>% select(-Timestamp)
totalFaltantes<-sum(is.na(Mental_Health_Dataset))

numero_de_filas <- nrow(Mental_Health_Dataset)
porcentaje_faltantes <- (totalFaltantes / numero_de_filas) * 100
summary(Mental_Health_Dataset)
```

## Manejo de datos faltantes
En el análisis se encontró que tenemos un total de `r totalFaltantes` de datos faltantes, además observando el resumen , podemos ver que  todos corresponden a la columna "self_employed", obteniendo un  `r porcentaje_faltantes`% de datos faltantes en el dataset. Esta cantidad de datos no es significativa , por lo tanto estas filas seran eliminadas.



```{r manejofaltantes}
Mental_Health_Dataset <- na.omit(Mental_Health_Dataset)
summary(Mental_Health_Dataset)

```




## Detectar datos atipicos
En este caso la mayoria de los datos son de tipo categorico, por lo tanto no se buscaran datos atipicos por el momento.

# Análisis descriptivo
Como se menciono anteriormente solo se existen datos categoricos , por lo tanto se va a realizar un análisis descriptivo para las variables categóricas
```{r analisis}
categoricals <- Mental_Health_Dataset %>% select(where(is.factor))
library(summarytools)

# Aplicar freq() a las columnas categóricas
for (col in names(categoricals)) {
  print(freq(Mental_Health_Dataset[[col]]))
}

```

## Realizar transformaciones 
```{r transformaciones}
 


factores <- Mental_Health_Dataset %>%
  select(where(is.factor))
Mental_Health_DatasetNumericos <- factores %>% 
  mutate(across(everything(), as.integer))

Mental_Health_DatasetNumericos



```

## Visualización de datos





#  Interpretaciones y conclusiones


- ¿Cuáles son los factores más relevantes que determinan si una persona está en tratamiento para problemas de salud mental?
 Hipótesis :Factores como el historial familiar de problemas de salud mental y la ocupación están significativamente asociados  en que un individuo este en tratamiento.

- ¿Qué factores están relacionados con que una persona tenga debilidades sociales?
Hipótesis : Factores como el estrés elevado y antecedentes de problemas de salud mental están significativamente relacionados con las debilidades sociales.

- ¿ Es posible predecir el nivel de cambio de "Mood_Swings"? ("Medium"/"Low"/"High")
Hipótesis : Se puede predecir los niveles de Mood_Swings de  una persona


```{r graficos }
 






ggplot(Mental_Health_Dataset, aes(x = Occupation, fill = treatment)) +
  geom_bar(position = "dodge") +
  labs(title = "Problemas de Salud Mental por Ocupación",
       x = "Ocupación", y = "Conteo") +
  theme_minimal()
ggplot(Mental_Health_Dataset, aes(x = family_history, fill = treatment)) +
  geom_bar(position = "dodge") +
  labs(title = "Problemas de Salud Mental por historial familiar",
       x = "family_history", y = "Conteo") +
  theme_minimal()
ggplot(Mental_Health_Dataset, aes(x = Work_Interest, fill = treatment)) +
  geom_bar(position = "dodge") +
  labs(title = "Work_Interest",
       x = "Work_Interest", y = "Conteo") +
  theme_minimal()

ggplot(Mental_Health_Dataset, aes(x = Work_Interest, fill = Social_Weakness)) +
  geom_bar(position = "fill") +
  facet_wrap(~Mental_Health_History) +
  labs(title = "Social_Weakness por Work_Interest y Mental_Health_History",
       x = "Work_Interest",
       y = "Mental_Health_History",
       fill = "Social_Weakness") +
  theme_minimal()

ggplot(Mental_Health_Dataset, aes(x = treatment, fill = Mood_Swings)) +
  geom_bar(position = "dodge") +
  labs(title = "Mood_Swings por treatment ",
       x = "treatment", y = "Conteo") +
  theme_minimal()

ggplot(Mental_Health_Dataset, aes(x = Occupation, fill = Mood_Swings)) +
  geom_bar(position = "dodge") +
  labs(title = "Mood_Swings por Occupation ",
       x = "Occupation", y = "Conteo") +
  theme_minimal()

ggplot(Mental_Health_Dataset, aes(x = Mental_Health_History, fill = Mood_Swings)) +
  geom_bar(position = "dodge") +
  labs(title = "Mood_Swings por Mental_Health_History ",
       x = "Mental_Health_History", y = "Conteo") +
  theme_minimal()



```
